臺灣臺北地方法院刑事判決　　　　　　　 94年度重易字第4號
　　公　訴　人　臺灣臺北地方法院檢察署檢察官
　　被　　　告　庚○○
　　選任辯護人　謝政達律師
　　　　　　　　林光彥律師
　　　　　　　　簡炎申律師
　　被　　　告　辛○○○
　　選任辯護人　劉陽明律師
　　　　　　　　陳璧秋律師
上列被告因背信等案件，經檢察官提起公訴（九十四年度發查偵
字第一五號），本院判決如下：
    主  文
庚○○共同為他人處理事務，意圖為自己及第三人不法之利益，
而為違背其任務之行為，致生損害於本人之財產，處有期徒刑貳
年。
辛○○○共同連續意圖為自己不法之所有，而侵占對於業務上所
持有之物，處有期徒刑壹年。
    事  實
一、庚○○（原名高清腦）為高峰股份有限公司（下稱高峰公司
  　，設於台北市○○路○段二一０號一樓至七樓）董事長，己○○（現經本院通緝在案，由本院另行審結）為庚○○次子
    ，自民國八十年間起與庚○○輪流擔任高峰公司總經理，高
    峰公司全省共計有承德、板橋、五股、土城、桃園等十餘家
    分店，為一大型百貨量販店。詎己○○於擔任高峰公司總經
    理期間，竟於八十一年間，違背經理人競業禁止之規定，另
    行成立財洋股份有限公司（下稱財洋公司，設於台北市○○○路○段二七０號），在台北市○○○路○段五七五號以大
  　峰百貨（後更名為大行家批發百貨）為名，亦經營百貨量販
    業務，己○○並擔任財洋公司董事長兼總經理，庚○○亦出
　  資為財洋公司股東，財洋公司成立後，所銷售之商品，均由
    高峰公司供應，庚○○及己○○明知依高峰公司內部規定，
　　對於客戶積欠貨款或支付貨款之支票發生跳票情事，即應採
    取中斷供貨之措施，以確保高峰公司權益，且高峰公司委任
    之眾信會計師事務所（現改為勤業眾信會計師事務所）涂三
    遷、方小萍會計師，自八十六年起至九十一年間，除在會計
    師查核報告上揭露高峰公司與財洋公司之前述交易外，歷年
    均在另該事務所出具之「高峰股份有限公司內部控制建議書
    」中簽註「發現問題：貴公司對財洋股份有限公司應收帳款
    回收較既定收款政策遲延」及「建議：對於財洋股份有限公
    司之帳款到期未收造成積壓資金且易生流弊，應儘速向債務
    人請求償付，以確保公司權益」等重要建議，促請庚○○、
    己○○注意，高峰公司財會部門人員亦會逐月製作「高峰應
    收財洋應收款明細表」供庚○○、己○○二人核閱。詎庚○○與己○○二人，身為高峰公司之董事長及總經理，明知財
    洋公司已積欠高峰公司鉅額貨款未還，猶不採取中斷供貨措
    施，竟共同基於意圖為自己及財洋公司之不法利益之犯意聯
    絡，任由財洋公司不斷以延票之方式積延貨款，且嗣票期屆
    至時，僅提示特定小額利息支票，而不提示鉅額貨款支票，
    與財洋公司配合，消極處理財洋公司積欠之貨款；且在前帳
    未清償之狀況下，非但未予停止或減量供貨，反而持續出貨
    予財洋公司，使高峰公司對於財洋公司之應收帳款逐年增加
    ，由八十六年間累積之新台幣（下同）一億六千八百餘萬元
    ，至九十二年三月間之應收帳款已累積至三億六千餘萬元，
    致高峰公司本身財務困窘，九十二年十二月間，終致高峰公
    司因週轉不靈而宣告倒閉，損害高峰公司全體股東之利益。
二、辛○○○為財洋公司董事長兼總經理己○○之配偶，擔任財
    洋公司董事兼協理，負責財洋公司內部管理及財務審核事宜
    ，為從事業務之人，明知財洋公司資金不得擅自挪用，為供
　　己買賣股票及繳納房屋貸款之用，竟與己○○共同基於為自
　  己不法之所有之概括犯意聯絡，連續自八十八年三月二十二
    日起至九十二年九月二十六日止，多次指示不知情之財洋公
    司財務會計部襄理丙○○及其他財洋公司不詳年籍姓名之成
    年會計人員將財洋公司之資金匯入其個人位於台北國際商業
    銀行第0000000000000號帳戶（下稱辛○○○
    台北商銀上開帳戶）內，予以侵占入己，計五十八筆，侵占
    金額為九百八十二萬八千六百五十三元（其中財洋公司自八
    十八年三月二十二日至九十一年一月二十一日間共匯入辛○○○台北商銀上開帳戶二十六筆款項，金額計二百三十二萬
    元，財洋公司另自九十年七月十三日起至九十二年九月二十
    六日止，自財洋公司玉山商業銀行第0000000000
    000號帳戶《下稱財洋公司玉山銀行前揭帳戶》轉帳至辛○○○前開帳戶共三十二筆款項，金額計七百五十萬八千六
    百五十三元，總計共九百八十二萬八千六百五十三元）。
三、案經法務部調查局北部地區機動工作組報請台灣台北地方法
    院檢察署檢察官偵查起訴。
    理  由
一、訊據被告庚○○矢口否認有何背信犯行，被告辛○○○則矢
    口否認有何業務侵占犯行，被告庚○○辯稱：「財洋公司係
    伊子己○○經營，與高峰公司簽有加盟合作契約，自八十三
    年起每年均清償高峰公司高額借款及利息，迄八十九年度止
    逐年降低欠款至一億四千三百二十九萬一千六百三十元，高
    峰公司無理由不再出貨予財洋公司，高峰公司為營業考量，
    並未停止或減量供貨予財洋公司，而九十年九月納利颱風財
    洋公司淹水，九十二年初ＳＡＲＳ期間，均造成鉅額損失，
    至九十二年三月財洋公司積欠高峰公司之款項始累積至三億
    六千餘萬元。況歷年來高峰公司均向財洋公司催討債務，從
    未怠於催討。伊為高峰公司之董事長，依高峰公司之核決權
    規定，採購金額五十萬元以上始由董事長決定，高峰公司出
    貨予財洋公司之產品均為五十萬元以下產品，出貨與否由部
    經理決定即可，戊○○自九十年起參與高峰公司經營，擔任
    總經理，九十二年起高峰公司決策均由戊○○負責，財洋公
    司積欠高峰公司之貨款增加，非伊所為。且伊為高峰公司董
    事長，受高峰公司股東會委託處理事務，高峰公司股東會既
    對高峰公司八十九年至九十一年之財務報告無人提出異議，
    伊就無違背職務可言。伊擁有高峰公司百分之九十幾的股份
    ，實無侵害自己權益之可能，洵無背信犯行。」云云，被告
    辛○○○辯稱：「伊係己○○之妻，掛名財洋公司董事兼協
    理，為虛名性質，僅為董事長夫人，在財洋公司未固定上下
    班，不負責任何職務，未負責財洋公司之內部管理及財務審
    理事宜，非從事業務之人，亦從未持有財洋公司之財物，因
    財洋公司向伊先生己○○借款，財洋公司匯入上開伊在台北
    商銀帳戶內之款項，係經己○○同意後，用以清償沖銷財洋
    公司積欠己○○之款項，洵無業務侵占犯行。」云云。經查
    ：
（一）被告庚○○部分
  １、被告庚○○對於其所創立並擔任董事長之高峰公司對於其
      子即同案被告己○○擔任負責人之財洋公司之應收帳款，
      由八十六年間累積之一億六千八百餘萬元，至九十二年三
      月間已累積至三億六千餘萬元，致高峰公司本身財務困窘
      ，迄九十二年十二月間，終致高峰公司週轉不靈而倒閉乙
      節自承不諱，且有與上情記載相符之高峰公司向財洋公司
      應收款明細及餘額一覽表、高峰公司九十二年六月二十六
      日起出貨予財洋公司之控管表、高峰公司九十二年十二月
      應收帳款明細表、高峰公司八十二至九十一年與財洋公司
      財務關係一覽表、高峰公司應收票據明細表、法務部票據
      信用支票連結作業查詢明細、高峰公司八十六年至九十一
      年內部控制建議書、高峰公司八十二至九十一年度財務報
      表暨會計師查核報告等附卷可憑，堪信為真，合先說明。
　２、被告庚○○雖辯稱其長期擔任高峰公司董事長，但高峰公
　　　司為總經理制，採購金額五十萬元以上始由董事長決定，
  　　，高峰公司出貨予財洋公司之產品均為五十萬元以下產品
    　，出貨與否由部經理決定即可，非其所決定云云。惟據證
      人戊○○、丁○○、癸○○、乙○○、甲○○等人分別於
      偵查及本院均證述至九十二年止被告庚○○係高峰公司之
      負責人，實際經營高峰公司，其配偶高廖月桂生前亦負責
      高峰公司財務中心，決定高峰公司財務調度等情（詳偵卷
      一第一０四至一一０、一二六至一二八頁及本院卷二第十
      九至二七、四十至五八、八七至九十頁），衡諸證人戊○○雖現與其父即被告庚○○不合，彼此互控多起訴訟，惟
      證人即高峰公司財會部門主管丁○○、證人即高峰公司處
      理退貨事宜主管癸○○、證人即高峰公司採購部門主管乙○○、證人即高峰公司物流部門主管甲○○等人均長期擔
      任高峰公司之員工，皆證稱被告庚○○確為高峰公司名義
      兼實際負責人，對於高峰公司是否繼續出貨予大筆應收帳
      款之債務人即其子即同案被告己○○經營之財洋公司一事
      有最後決定權，並非同案被告己○○或證人戊○○或高峰
      公司物流部門主管即證人甲○○等人可擅自決定，以上五
      名證人之證言互核相符，顯見其等所證，應無設詞誣攀之
      可能，而與事實相符，堪以採信，被告庚○○以上所辯，
      要與事實有違，不足採信。
　３、況負責製作高峰公司財務報表暨會計師查核報告及內部控
　　　制建議書之勤業眾信會計師事務所會計師涂三遷、方小萍
      亦於偵查時證稱正常而言，交貨後二或三個月要催款，財
      洋公司自八十六年起即有一億六千八百餘萬元應收帳款未
      付，逐年累積，其等於高峰公司八十六年度至九十一年度
      財務查核報告中均簽註高峰公司對財洋公司應收帳款遲延
      ，因知財洋公司負責人為被告庚○○之子己○○，故列為
      關係人交易並予以揭露，且於內部控制建議書亦提醒高峰
      公司儘速處理，其等參加每年高峰公司之股東會時，均會
      與被告庚○○討論此項應收帳款未收之情形，但被告庚○○都說好，沒有其他表示等語（詳偵卷一第一三四至一三
      七頁），而附卷之財洋公司八十九年、九十年度財務報表
      暨會計師查核報告（詳偵卷二第二三至三九頁）製作會計
      師壬○○亦證稱其早於八十七年間即查知財洋公司已虧損
      ，至九十年間均為淨損，沒有賺錢等語（詳偵卷一第一一
      七至一一九頁），且有記載相符之高峰公司及財洋公司之
      公司登記案卷及股東名冊、董監事資料、高峰公司向財洋
      公司之應收款明細及餘額一覽表、高峰公司九十二年六月
      二十六日起出貨予財洋公司之控管表、高峰公司九十二年
      十二月應收帳款明細表、高峰公司八十二至九十一年與財
      洋公司財務關係一覽表、高峰公司應收票據明細表、法務
      部票據信用支票連結作業查詢明細、高峰公司八十六年至
      九十一年內部控制建議書、高峰公司八十二至九十一年度
      財務報表暨會計師查核報告等附卷可憑，顯見財洋公司自
      八十六年起即有一億六千八百餘萬元應收帳款未付，逐年
      累積，至九十二年三月間之應收帳款已累積至三億六千餘
      萬元，且被告庚○○對於其子即同案被告己○○經營之財
      洋公司財狀況不佳，且自八十六年起累積積欠高峰公司應
      收帳款高達三億六千餘萬元乙節亦知之甚詳。
  ４、被告庚○○雖另辯稱財洋公司係其子己○○經營，與高峰
      公司簽有加盟合作契約，自八十三年起每年均清償高峰公
      司高額借款及利息，歷年來高峰公司均向財洋公司催討債
      務，從未怠於催討，並未違背職務云云。惟查高峰公司雖
      與財洋公司確簽訂加盟合作契約，惟並非於約定合作期間
      均不得解約，依一般商業習慣，交易雙方若一方長期積欠
      貨款，交易之他方無不中止合作關係，以免危及自身公司
      之利益，始合常情；雖據證人即高峰公司財會部門主管丁○○及財洋公司會計丙○○證稱高峰公司之會計主管丁○○或會計多年來均會以電話向財洋公司負責人己○○及會
      計催討積欠之貨款，但從未以存證信函或訴訟請求方式催
      款等語（詳偵卷一第一０四至一一０頁、本院卷二第十九
      至二七、九一至九五頁），惟證人丁○○亦證稱高峰公司
      與財洋公司之交易與其他往來之廠商交易情形不同，其他
      往來廠商交易之票據到期即軋票兌現或退票，高峰公司有
      規定廠商積欠貨款超過一定期限就會中斷供貨，而高峰公
      司多年來均容許財洋公司就用以支付貨款卻到期無法兌現
      之支票換票等情（詳偵卷一第一０四至一一０頁、本院卷
      二第十九至二七頁），證人丙○○亦證稱高峰公司持有財
      洋公司簽發用以支付貨款之支票，多數並未提示，僅由財
      洋公司另簽發支票向高峰換票等語（詳偵卷二第一０七至
      一一０頁、本院卷二第九一至九五頁），而負責製作高峰
      公司財務報表暨會計師查核報告之會計師即證人涂三遷所
      證正常而言，交貨後二或三個月要催款等語（詳偵卷一第
      一三四至一三七頁）始與一般商業交易習慣相符，財洋公
      司既與高峰公司自八十一年起開始交易即積欠貨款，被告
      庚○○身為高峰公司之負責人，且從事百貨批發業三十餘
      年，當明知財洋公司之財務狀況不佳，即不應容許財洋公
      司之長期賒帳高達上億元之行為，況被告庚○○自承高峰
      公司自九十年九月納利風災後財務狀況惡化，九十二年初
      ＳＡＲＳ期間更形惡化，被告庚○○仍不斷然禁止繼續供
      貨予財洋公司，僅由高峰公司財會部門以電話向財洋公司
      催款，從未以存證信函或以訴訟方式請求財洋公司清償積
      欠數年之貨款，實與常情不合，故被告庚○○以上所辯，
      殊不足採，應以證人戊○○所證被告庚○○係念及與同案
      被告己○○之父子親情，未顧及其擔任高峰公司負責人應
      以高峰公司之利益為先，且高峰公司本身財務狀況亦非良
      好，在同案被告己○○經營之財洋公司自八十六年即積欠
      高峰公司一億六千八百餘萬元債務之情形下，猶因同案被
      告己○○之請求，違反一般商業交易習慣及常態，與其共
      謀，容許高峰公司繼續出貨予財洋公司，致積欠之貨款持
      續累積，迄九十二年三月間之應收帳款已達三億六千餘萬
      元，終致高峰公司於九十二年十二月間因週轉不靈而宣告
      倒閉等情，較與常情相符，而堪採信。
  ５、至於高峰公司歷年召開股東會時，雖均無人對於高峰公司
      至九十一年度止之財務報表暨會計師查核報告提出異議，
      惟被告庚○○對高峰公司之侵害已造成，並無解於被告庚○○已犯之違背職務之背信刑責，其此部分抗辯，亦屬事
      後卸責之詞，並不足採。
    本件被告庚○○與同案被告己○○共同基於犯意聯絡，對於
    高峰公司違背職務之背信犯行事證明確，洵堪認定。
（二）被告辛○○○部分
  １、程序部分
　  (1)按被告以外之人於偵查中向檢察官所為之陳述，除顯有不
    　可信之情況者外，得為證據，刑事訴訟法第一百五十九條
      之一第二項定有明文。證人丙○○於九十四年三月二十九
      日偵查中之證述內容，並無顯不可信之特別情形，復於證
      述前具結，有結文附卷可憑（詳偵卷一第一０七至一一０
      、一一二頁），足資擔保應無設詞誣陷被告辛○○○之疑
      ，應認有證據能力。
　　(2)次按被告以外之人於檢察事務官、司法警察官或司法警察
　　　調查中所為之陳述，與審判中不符時，其先前之陳述具有
  　　較可信之特別情況，且為證明犯罪事實存否所必要者，得
　    為證據，刑事訴訟法第一百五十九條之二亦定有明文。辯
      護人另主張證人丙○○之警詢筆錄無證據能力云云，惟查
      證人丙○○就究係何人指示其匯款及被告辛○○○是否知
      悉財洋公司前揭玉山銀行帳戶密碼等節，警詢與審判中所
      述內容並不一致，惟本院認證人丙○○既於本院審理時供
      承其於警詢及偵查中所言均實在（詳本院卷一第二０五頁
    　），其於警詢時之陳述，距案發時間較短，記憶當更為清
      晰，且經警第一次提示相關證物加以詢問，證人尚無時間
      思考如何匿、飾、增、減，亦無與被告勾串供詞之機會，
      動機較為純正，對照嗣後被告辛○○○及證人丙○○於本
      院中之陳述，證人丙○○於警詢時之陳述，應具有較可信
      之特別情況，且為證明被告之犯罪事實存在所必要，應認
      具有證據能力。
    (3)揆諸前揭規定，證人丙○○於警詢及偵查之供述均有證據
      能力，皆得採為本案證據，辯護意旨辯以證人丙○○於警
      詢、偵查之證言無證據能力云云，均不足採，合先敘明。
　２、財洋公司財務會計部襄理即證人丙○○自八十八年三月二
　　　十二日起至九十二年九月二十六日止，先後共五十八次將
　　　財洋公司所有之資金，匯入被告辛○○○台北商銀上開帳
　　　戶內，計九百八十二萬八千六百五十三元（其中財洋公司
  　　自八十八年三月二十二日至九十一年一月二十一日間共匯
    　入辛○○○台北商銀上開帳戶二十六筆，金額計二百三十
      二萬元，《另一筆九十二年六月十六日一百萬七千三百三
      十三元匯款係財洋公司返還之借款，不予計入》，財洋公
      司另自九十年七月十三日起至九十二年九月二十六日止，
      自財洋公司玉山銀行前揭帳戶轉帳至辛○○○前開帳戶共
      三十二筆款項，金額計七百五十萬八千六百五十三元，二
      者總計九百八十二萬八千六百五十三元），有被告辛○○○台北商銀上開帳戶及財洋公司玉山銀行前揭帳戶交易明
      細表在卷可憑，並經證人丙○○核對無誤（詳九十三年度
      偵字第一九０九九號卷二第三八至一０八頁），被告辛○○○對於以上事實並無異議，堪信為真實。
　３、證人丙○○迭於警詢、偵查時證稱其為財洋公司會計部襄
　　　理，己○○為財洋公司負責人兼總經理，公司大小章由己○○保管，自八十七年起財洋公司即持續虧損，並累積積
      欠高峰公司三億餘元貨款未付，辛○○○一直擔任財洋公
      司協理，公司員工均稱她為熊協理，因她是董事長夫人，
      所以每日進出財洋公司時間不長，也不固定，但她一直持
      續支領薪資並未間斷，其確曾將財洋公司之資金匯入辛○○○台北商銀上開帳戶內，大部分是其所匯，部分為公司
      其他經辦會計小姐所匯，另外其亦由財洋公司玉山銀行前
      揭帳戶匯款三十二筆予辛○○○台北商銀上開帳戶內，大
      部分操作是辛○○○叫其以電話語音轉帳，有時其出國時
      ，由辛○○○親自電話轉帳，因為辛○○○買賣股票有時
      不夠錢或不夠繳付房屋貸款時，會要求其或其他會計小姐
      幫她從財洋公司的帳戶匯錢給她，因為是財洋公司的錢，
      所以其等經過己○○之同意後才匯錢給她，高峰公司於九
      十二年十一月倒閉前，曾要求財洋公司簽發支票供高峰公
      司籌措資金，高峰公司另開二十九紙支票交付其保管，之
      後其交付辛○○○，因為辛○○○係財洋公司協理，也是
      己○○配偶，高峰公司倒閉，其知支票無法提示付款，其
      拿到支票後就直接交付辛○○○等語（詳九十三年度偵字
      第一九０九九號卷第八八之一至九一、一０九至一一０頁
      、偵卷一第一０七至一一０頁），證人丙○○嗣於本院審
      理時雖改稱係同案被告己○○指示其匯款及轉帳，被告辛○○○亦不知帳戶密碼云云（詳本院卷一第一四九至二一
      五頁），惟衡諸如前述，證人丙○○為財洋公司員工，諒
      無誣陷被告辛○○○之理，且其於本院審理時供承其於警
      詢及偵查中所言均實在，其於警詢及偵查時之陳述距案發
      時間較短，記憶當更為清晰，動機亦較純正，當以其於警
      詢及偵查中之陳述較可採信。由證人丙○○警詢及偵查中
      之證言可知被告高能碧雲身為財洋公司協理，因係財洋公
      司董事長己○○之妻，上班時間不固定，惟可指示財洋公
      司會計將財洋公司資金匯款、電話語音轉帳至其上開台北
      商銀帳戶內，雖有時證人丙○○及財洋公司其他會計會向
      同案被告己○○確認再匯款或電話語音轉帳，然由被告辛○○○亦可自行電話語音轉帳，即知被告辛○○○亦知財
      洋公司前揭玉山銀行帳戶密碼，並可支配財洋公司之資金
      。況如被告辛○○○未實際參與財洋公司經營，證人丙○○豈會放心將所保管之高峰公司簽發予財洋公司之支票交
      付被告辛○○○？故被告辛○○○顯非純屬掛名之財洋公
      司董事兼協理，而係實際參與經營，其為財洋公司董事長
      兼總經理即同案被告己○○之配偶，而與其夫即同案被告
      己○○均可實際支配財洋公司財務調度，且挪用財務狀況
      本不佳之財洋公司資金供被告辛○○○個人買賣股票及繳
      納房貸之用，其等均為從事業務之人且實際持有財洋公司
      資金並擅自挪用財洋公司資金無誤，其所辯並非從事業務
      之人，亦未持有財洋公司資金，前開匯款均用以清償沖銷
      財洋公司積欠己○○之款項云云，殊不足採。證人即會計
      師壬○○雖於本院審理時證稱其簽證財務報表過程中均與
      證人丙○○聯絡，從未與被告辛○○○接觸等語（詳本院
      卷一第一四九至二一五頁），惟財洋公司之帳務本由該公
      司會計襄理證人丙○○負責，證人壬○○以上證言尚不足
      為被告辛○○○有利之認定，併予敘明。
  ４、至於財洋公司將被告辛○○○挪用公司資金之情形以「暫
      借款」之名義記載於附卷之財洋公司八十九年、九十年度
      財務報表暨會計師查核報告上，因被告辛○○○與同案被
      告己○○共同業務侵占行為屬即成犯，不因嗣後帳面上以
      何種名義記載而異，並無解於其等之業務侵占犯行之成立
      ，附此說明。
    本件被告辛○○○與同案被告己○○分別為財洋公司之董事
    兼協理、董長兼總經理，均為從事業務之人，竟共同基於犯
    意聯絡，挪用財洋公司之資金之業務侵占犯行事證明確，洵
    堪認定。
二、查被告庚○○、辛○○○行為後，刑法部分條文業於九十四
    年一月七日修正，九十四年二月二日公布，九十五年七月一
    日施行，修正後刑法第二條第一項規定：「行為後法律有變
    更者，適用行為時之法律，但行為後之法律有利於行為人者
    ，適用最有利於行為人之法律。」上開規定乃與刑法第一條
    罪刑法定主義契合，而貫徹法律禁止溯及既往原則，係規範
    行為後法律變更所生新舊法律比較適用之準據法，是刑法第
    二條本身雖經修正，但刑法第二條既屬適用法律之準據法，
    本身尚無比較新舊法之問題，應一律適用裁判時即修正後刑
    法第二條規定以決定適用之刑罰法律，合先敘明。又以本次
    刑法修正之比較新舊法，應就罪刑有關之一切情形，綜其全
    部罪刑之結果而為比較，最高法院九十五年五月二十三日九
    十五年度第八次刑庭會議決議可資參照。經查：
（一）刑法第三百四十二條第一項之背信罪，其法定刑為五年以
      下有期徒刑、拘役或科或併科一千元以下罰金；刑法第三
      百三十六條第二項之業務侵占罪，其法定刑為六月以上五
      年以下有期徒刑，得併科三千元以下罰金。而修正後刑法
      施行法增訂第一條之一規定：「中華民國九十四年一月七
      日刑法修正施行後，刑法分則編所定罰金之貨幣單位為新
      臺幣。九十四年一月七日刑法修正時，刑法分則編未修正
      之條文定有罰金者，自九十四年一月七日刑法修正施行後
      ，就其所定數額提高為三十倍。但七十二年六月二十六日
      至九十四年一月七日新增或修正之條文，就其所定數額提
      高為三倍」，另刑法第三十三條第五款修正為：「主刑之
      種類如下：五、罰金：新臺幣一千元以上，以百元計算之
      。」是依修正後之法律，刑法第三百四十二條第一項之背
      信罪所得科處之罰金刑最高為新臺幣三萬元、最低為新臺
      幣一千元，刑法第三百三十六條第二項之業務侵占罪所得
      科處之罰金刑最高為新臺幣九萬元、最低為新臺幣一千元
      ；然依被告行為時之刑罰法律，即罰金罰鍰提高標準條例
      第一條前段規定之提高倍數十倍及修正前刑法第三十三條
      第五款規定之罰金最低額一元計算，背信罪之罰金刑最高
      為銀元一萬元即新臺幣三萬元，最低額為銀元一元即新臺
      幣三元，業務侵占罪之罰金刑最高為銀元三萬元即新臺幣
      九萬元，最低額為銀元一元即新臺幣三元，比較上述修正
      前、後之刑罰法律，自以被告行為時關於科處罰金刑之法
      律較有利於被告。
（二）刑法修正後，將第二十八條共同正犯之文義，由「實施」
      改為「實行」，並未變更法律適用之方式或法律效果。
（三）被告辛○○○前開多次業務侵占犯行，均時間緊接，方法
      相同，觸犯構成要件相同之罪名，顯係基於概括犯意反覆
      為之，依九十五年七月一日修正施行前之刑法第五十六條
      規定，應論以連續犯，並加重其刑至二分之一，惟該規定
      於刑法修正施行後業經刪除，則被告之犯行，因行為後新
      法刪除連續犯規定，而影響其刑罰之法律效果，自屬法律
      變更。且修正前刑法第五十六條連續犯之法律效果，為得
      加重其刑至二分之一；而上開規定於修正刪除後，刑法就
      行為罪數，除接續犯、想像競合犯、結合犯等實質上或裁
      判上一罪，以一罪論處外，原則上採取一罪一罰及數罪併
      罰，故修正前之處罰結果，顯較修正後刑法規定一罪一罰
      或數罪併罰對被告有利。
（四）綜上所述，背信罪、業務侵占罪二條文經修正前、後之比
      較，均應適用被告庚○○、辛○○○行為時之法律，即修
      正前刑法之相關規定予以論處。
二、查被告庚○○身為高峰公司之董事長，亦多次兼任總經理，
    為高峰公司之經營者，其上開持續違背職務，損及高峰公司
    利益之同一行為，係犯刑法第三百四十二條第一項背信罪；
    被告辛○○○身為財洋公司董事兼協理，負責財洋公司內部
    管理及財務審核事宜，與其共犯即同案被告財洋公司董事長
    兼總經理己○○均為從事業務之人，挪用財洋公司資金供己
    買賣股票及繳納房屋貸款之用，其為財務主管，與其夫己○○所挪用之財洋公司資金，亦屬其二人業務上持有之物，是
    核其所為，係犯同法第三百三十六條第二項之業務侵占罪。
    被告庚○○與同案被告己○○就背信犯行之間，有犯意聯絡
    及行為分擔，為共同正犯。被告辛○○○與己○○之間就業
    務侵占犯行之間，有犯意聯絡及行為分擔，為共同正犯；其
    等指示不知情之證人丙○○及其他財洋公司不詳年籍姓名之
    成年會計人員匯款而侵占財洋公司資金，為間接正犯。被告
    辛○○○先後多次業務侵占犯行，時間緊接，方法相同，且
    所犯構成要件與罪名復係相同，顯係基於概括犯意反覆為之
    ，為連續犯，應依修正前刑法第五十六條之規定，以一罪論
    ，並加重其刑。爰審酌被告庚○○、辛○○○均無前科，素
    行尚稱良好，犯罪動機、目的係將高峰公司、財洋公司視為
    自己財產，被告庚○○身為高峰公司之董事長，本應以高峰
    公司之利益為先，卻縱容其子即同案被告己○○經營之財務
    不佳之財洋公司長年積欠高峰公司貨款，違背職務仍不斷出
    貨予明知無法給付貨款之財洋公司，致高峰公司財務狀況惡
    化而倒閉，犯罪所生損害高達數億元，被告辛○○○與其夫
    即同案被告己○○擅自挪用財洋公司資金供己買賣股票及繳
    納房屋貸款之用，犯罪所生損害亦達九百餘萬元，被告二人
    迄本院審理終結仍否認犯行，毫無悔意，犯後態度不佳，惟
    姑念被告庚○○年事已高，其擁有高峰公司多數股份，本身
    亦有巨額損失等一切情狀，各判處如主文所示之刑。
三、被告己○○經本院傳拘未到，已通緝在案，俟緝獲後另行審
    結，附此說明。
據上論斷，應依刑事訴訟法第二百九十九條第一項前段，刑法第
二條第一項前段、第二十八條、第三百三十六條第二項、第三百
四十二條，修正前刑法第五十六條，刑法施行法第一條之一，判
決如主文。
本案經檢察官張友寧到庭執行職務
中　　華　　民　　國　　96　　年　　2   　月　　27　　日
                  刑事第三庭審判長法　官  黃雅芬
                                  法　官  王幸華
                                  法　官  胡宗淦
以上正本證明與原本無異。
如不服本判決，應於判決送達後十日內向本院提出上訴狀（應抄
附繕本）。
                                  書記官  惠莊
中　　華　　民　　國　　96　　年　　2 　　月　　27　　日
附錄本案論罪科刑法條全文
刑法第三百三十六條
（公務公益侵占罪、業務侵占罪）
對於公務上或因公益所持有之物，犯前條第一項之罪者，處一年
以上七年以下有期徒刑，得併科五千元以下罰金。
對於業務上所持有之物，犯前條第一項之罪者，處六月以上五年
以下有期徒刑，得併科三千元以下罰金。
前二項之未遂犯罰之。
刑法第三百四十二條
（背信罪）
為他人處理事務，意圖為自己或第三人不法之利益，或損害本人
之利益，而為違背其任務之行為，致生損害於本人之財產或其他
利益者，處五年以下有期徒刑、拘役或科或併科一千元以下罰金
。
前項之未遂犯罰之。
